【裁判字號】    95,小上,55
【裁判日期】    970131
【裁判案由】    損害賠償
【裁判全文】
臺灣士林地方法院民事判決              95年度小上字第55號
上  訴  人  甲○○
被 上訴 人  燦坤實業股份有限公司
法定代理人  乙  ○
訴訟代理人  丙○○
            丁○○
上列當事人間請求損害賠償事件，上訴人對於中華民國95年7 月
14日本院內湖簡易庭94年度湖小字第967 號第一審判決提起上訴
，本院於97年1月17日言詞辯論終結，判決如下：
    主  文
上訴駁回。
第二審訴訟費用新臺幣壹仟伍佰元由上訴人負擔。
    事實及理由
甲、程序方面
一、被上訴人之法定代理人原為吳燦坤，已變更為乙○，並據被
    上訴人具狀聲明承受訴訟，應予准許，合先敘明。
二、上訴人主張本件定有債務履行地為台北縣中和市，應以該地
    所在法院為專屬管轄法院云云，然查，民事訴訟法第2 條普
    通審判籍及同法第12條債務履行地之特別審判籍，均非專屬
    管轄之規定，上訴人前既未對台灣板橋地方法院移轉由本院
    管轄之裁定提出抗告，該裁定業已確定，原審依法審判，管
    轄並無違誤，上訴人主張係專屬管轄云云，尚屬誤會。
乙、實體方面
一、上訴人起訴主張：上訴人於民國94年9 月19日向被上訴人購
    買國際牌NA-F100GD 型號之洗脫烘洗衣機乙台（下稱系爭洗
    衣機），被上訴人未依約於買受日起延後1 年始1 次請款價
    金19,900元，竟在不到3 個月內，即故意提前向刷卡銀行（
    日盛銀行）請款，致上訴人付不出錢，而遭銀行停卡，信用
    受損，精神受害，依據消費者保護法第12、21、47條及民法
    第219 條誠信原則、第225 條因不可歸責於債務人之事由，
    致給付不能者，債務人免給付義務，又依消費者保護法第51
    條有關因企業經營者之故意所致之損害，消費者得請求損害
    3 倍以下之懲罰性賠償金之規定，再上訴人買受之上開洗衣
    機未具有如廣告宣稱之烘衣功能，為有瑕疵，且廣告不實，
    被上訴人自應負瑕疵擔保及損害賠償之責，爰請求被上訴人
    給付懲罰性賠償金3 倍即59,700元，及自94年10月1 日起至
    清償日止按年息5%計算之利息等語。
二、被上訴人則辯稱：促銷活動係消費者刷任何銀行信用卡均應
    簽填「中華銀行分期付款申請書」，職是消費借貸關係成立
    於消費者與中華商業銀行間，上訴人拒絕此項促銷活動條件
    ，即不能依活動辦法享有延後1 年付款優惠，又洗衣機未有
    任何瑕疵，純係上訴人未依照使用說明書所載方式使用，有
    服務報繳單可證，被上訴人公司有退貨制度，但上訴人已逾
    退貨期間，被上訴人無庸賠償上訴人等語。
三、本件原審對於上訴人之請求，判決其全部敗訴，上訴人不服
    ，提起本件上訴，另主張：被上訴人服務報繳單並未出示予
    上訴人，故而上訴人無從得知其上所載事項，非如原審所稱
    之不爭執，又原審未依上訴人之聲請傳喚證人，損及上訴人
    權利，再者，被上訴人之廣告不實，系爭洗衣機一次只能烘
    3 件衣服，違反一般常理，被上訴人未提供消費者充足之資
    訊，有違消費者保護法第4 、5 、7 、8 條規定，因認原判
    決有違誤，應予廢棄等語，並聲明：(一)廢棄原判決；(二)被上
    訴人應給付59,700元及自94年10月1 日起至清償日止按年息
    5%計算之利息。被上訴人則聲明：駁回上訴。
四、本院得心證之理由：
  (一)上訴人主張其購買系爭洗衣機，被上訴人未依約於買受日起
    延後1 年始1 次請款價金19,900元，竟在不到3 個月內，即
    故意提前向刷卡銀行（日盛銀行）請款，致上訴人付不出錢
    ，而遭銀行停卡，信用受損，精神受害云云。被上訴人辯稱
    此項延後付款活動，於廣告內已有標明必須填寫中華商業銀
    行之確認單，另中華商業銀行分期付款申請書，係上訴人親
    自填寫，並提供身分證正反面影本，另中華商業銀行因上訴
    人停用查帳卡致無法掛帳，已通知其如未在94年11月9 日前
    處理退費或補寄查帳卡，中華商業銀行將無法提供分期付款
    服務，本筆帳款將由原刷卡行一次付清，其並非故意提前向
    日盛銀行請款等語。經查，被上訴人推出之延後付款活動，
    於活動規則中已載明必須填寫中華商業銀行之確認單，上訴
    人亦親自填寫中華商業銀行之分期付款申請書，並提供身分
    證正反面影本，有活動規則、分期付款申請書及身分證影本
    在卷可稽（原審卷17、18頁），上訴人於原審亦自認內容為
    其所親寫及簽名。又中華商業銀行因上訴人停用查帳卡以致
    無法掛帳，已通知其如未在94年11月9 日前處理退費或補寄
    查帳卡，中華商業銀行將無法提供分期付款服務，本筆帳款
    將由原刷卡行一次付清等情，亦有中華商業銀行通知單乙份
    附卷可參（原審卷21頁），且為原告所不爭執。是以，上訴
    人既未依中華商業銀行之通知處理退費或補寄查帳卡，該銀
    行自無從提供分期付款服務，系爭洗衣機價金因而轉向刷卡
    銀行即日盛銀行請款，自難認可歸責於被上訴人。從而，上
    訴人主張被上訴人故意提前三個月向日盛銀行請款，致其遭
    日盛銀行停卡，而造成其信用受損、精神受害，而依據消費
    者保護法第12、21、47、51條及民法第219 條、第225 條請
    求損害賠償云云，自非可採。
  (二)上訴人主張其購買之系爭洗衣機未具有如廣告宣稱之烘衣功
    能，為有瑕疵，且廣告不實，伊當時是看可以洗、脫、烘一
    次完成，才買系爭洗衣機，但其一次只能烘3 件衣服，違反
    一般常理，被上訴人未提供消費者充足之資訊，有違消費者
    保護法第4 、5 、7 、8 條等規定云云。經查，上訴人所購
    買之系爭洗衣機，具有烘乾衣服之功能，但針對脫水後之衣
    服，乾衣容量為3.0kg 以下，若為半乾之衣服，容量則為4.
    5kg 以下，有被上訴人提出之使用說明書可稽（原審卷35至
    43頁），上訴人亦於本院準備程序中自承系爭洗衣機一次只
    能烘3 件等語，足見該洗衣機並未欠缺乾衣功能。又系爭洗
    衣機，依前揭使用說明書所載，亦可於洗衣標準行程結束後
    進行乾衣之運轉，符合被上訴人廣告所載系爭洗衣機為洗衣
    乾衣全自動一次完成等功能，有被上訴人提出之廣告乙紙在
    卷可稽（原審卷34頁），尚難認其有廣告不實之處。再查，
    系爭洗衣機之相關乾衣功能，均詳細記載於前揭使用說明書
    中，應認被上訴人業已提供消費者使用系爭洗衣機之充足資
    訊，尚無違反消費者保護法第4 、5 條之情形。至於消費者
    保護法第7 條則為商品安全性之規定，依上訴人之主張，並
    未認為系爭洗衣機有安全性之問題，亦難認被上訴人有違反
    該條規定之情形。是以，上訴人既未能主張並舉證證明被上
    訴人應負損害賠償責任，其依消費者保護法第8 條之請求，
    自無可採。實則，產品之功能與售價屬正相關，售價越貴之
    產品本可預期其有更強之功能，反之亦然，按系爭洗衣機一
    次僅能乾衣3 公斤，其乾衣功能固難認屬優良，但相較前揭
    廣告同頁其餘洗脫烘洗衣機，售價動輒35,000元以上而言，
    日本原裝進口之系爭洗衣機僅售19,900元，實與一般僅有洗
    衣脫水功能之洗衣機價格相距不大，似難認其所具乾衣容量
    為3.0 kg以下，係屬物之瑕疵。況上訴人於系爭洗衣機送到
    後，自應閱讀其使用說明書，據以了解功能及使用方法，若
    認其功能未如預期，於相當期間內本可退貨，如被上訴人發
    票上即記載：「新品不良須依原廠規定，請於發票日後7 日
    攜帶原完整包裝及發票至原購買門市辦理退換貨」，有上訴
    人提出之發票影本乙紙在卷可稽（台灣板橋地方法院板橋簡
    易庭95年度板小調字第19號卷5 頁），惟上訴人遲未處理，
    延至94年12月19日始行起訴，距購買之94年9 月19日，已長
    達3 個月之久，此時再主張其功能未如預期即屬物之瑕疵，
    實難認有理由。
  (三)至於被上訴人於原審提出之服務報繳單，業據上訴人於服務
    後簽名認可，有服務報繳單在卷可稽（原審卷44頁），且上
    訴人於96年6 月30日行準備程序時，亦當庭陳稱已於原審見
    過服務報繳單，其簽名係因維修人員要求等語，是上訴人於
    上訴狀主張未見過服務報繳單云云，尚非事實。又上訴人雖
    於原審聲請傳喚維修人員作證，待證事實為該維修人員曾告
    知此種國際牌洗衣機沒有烘乾功能云云（原審卷47頁），然
    查，上訴人於本院準備程序中則自承維修人員係告知系爭洗
    衣機一次只能烘3 件衣服，不然就烘不乾等語，尚非欠缺烘
    乾功能，嗣上訴人亦撤回訊問該維修人員之證據方法，應認
    已無調查該證人之必要。
五、綜上，上訴人以前揭情詞主張原判決違背法令，求予廢棄改
    判，為無理由，應予駁回，並確定上訴人應負擔之訴訟費用
    額為1,500 元。
六、本件事實已臻明確，兩造其餘攻擊防禦方法及證據經予審酌
    ，於訴訟判決結果不生影響，爰不再逐一論述。
七、據上論結，本件上訴為無理由，依民事訴訟法第436 條之32
    第1 項、第2 項、第436 條之19第1 項、第449 條第1 項、
    第78條，判決如主文。
中    華    民    國    97    年    1     月    31    日
                  民事第一庭  審判長法  官  黃小瑩
                                    法  官  陳靜芬
                                    法  官  高愈杰
以上正本證明與原本無異。
本件判決不得上訴。
中    華    民    國    97    年    2     月     4    日
                                    書記官  高楚安


司法院資訊處製作；財團法人民間司法改革基金會備份。
